【裁判字號】    97,易,1250
【裁判日期】    971225
【裁判案由】    竊盜
【裁判全文】
臺灣高雄地方法院刑事判決              97年度易字第1250號
公  訴  人  臺灣高雄地方法院檢察署檢察官
被      告  己○○
選任辯護人  陳正達律師
            許惠珠律師
            洪世崇律師
被      告  丁○○
            戊○○
上列被告因竊盜案件，經檢察官提起公訴（96年度偵字第28421
號），本院判決如下:
    主  文
己○○、丁○○、戊○○均無罪。
    理  由
一、公訴意旨略以：被告己○○夥同被告丁○○、戊○○、綽號
    「怪手陳」之真實姓名、年籍不詳男子（下稱怪手陳），共
    同意圖為自己不法之所有，基於竊盜之犯意聯絡，以「被告
    己○○主使雇用，怪手陳駕駛挖土機開挖砂石，再由被告丁○○、戊○○分別駕駛車牌號碼6K-950號、308-JG號砂石車
    將砂石載離現場」方式，於96年10月2 日上午10時許，在分
    別為國有及庚○○所有之高雄縣大寮鄉○○段第376 、377
    、773 、774 地號土地上，竊取現場土石（開挖現場痕跡長
    約20公尺、寬約7 公尺、深約2 公尺），得手後以上開2 部
    砂石車載離現場。嗣於同日下午1 時30分許，在上址當場為
    警查獲，因認被告己○○、丁○○及戊○○均涉犯刑法第32
    1 條第1 項第4 款之結夥三人以上竊盜罪嫌等語。
二、程序部分：
    按被告以外之人於審判外之言詞或書面陳述，除法律有規定
    外，不得作為證據，刑事訴訟法第159 條第1 項定有明文。
    次按被告以外之人於審判外之陳述，雖不符刑事訴訟法第15
    9 條之1 至第159 條之4 之規定，而經當事人於審判程序同
    意作為證據，法院審酌該言詞陳述或書面陳述作成時之情況
    ，認為適當者，亦得為證據。當事人、代理人或辯護人於法
    院調查證據時，知有第159 條第1 項不得為證據之情形，而
    未於言詞辯論終結前聲明異議者，視為有前項之同意，此觀
    刑事訴訟法第159 條之5 規定甚明。查本判決所引用據以認
    定事實之其他各項證據，除符合刑事訴訟法第159 條之1 至
    4 所列之傳聞例外規定，本得作為證據外，餘均經檢察官、
    被告及辯護人於審理中同意作為證據，本院審酌各項證據作
    成情形，認以之為證據並無不當，依刑事訴訟法第159 條之
    5 第1 項規定，均得作為證據，合先敘明。
三、實體部分：
  (一)按犯罪事實應依證據認定之，無證據不得認定犯罪事實，又
    不能證明被告犯罪或其行為不罰者，應諭知無罪之判決，刑
    事訴訟法第154 條第2 項、第301 條第1 項分別定有明文。
    次按認定不利於被告之事實，須依積極證據，茍積極之證據
    本身存有瑕疵而不足為不利於被告事實之認定，即應為有利
    於被告之認定，更不必有何有利之證據，而此用以證明犯罪
    事實之證據，猶須於通常一般人均不至於有所懷疑，堪予確
    信其已臻真實者，始得據以為有罪之認定，倘其證明尚未達
    到此一程度，而有合理性之懷疑存在，致使無從為有罪之確
    信時，即應為無罪之判決，此有最高法院82年度臺上字第16
    3 號判決、76年度臺上字第4986號、30年度上字第816 號等
    判例意旨可資參照。而依法治國家之刑事訴訟原則，檢察官
    除提起公訴外，尚須維持公訴，負有說服責任，其舉證責任
    之目的，係在充分證明被告確有如公訴所指之犯罪事實，從
    而其舉證責任應存在於刑事訴訟程序之全程，且於舉證不足
    以使法院產生有罪之確信時，為終局的舉證責任未盡，是故
    ，於公訴程序，用以證明犯罪事實之證據之蒐集、提出、及
    說服之責任，在於檢察官，刑事訴訟法第161 條第1 項規定
    檢察官就被告犯罪事實，應負舉證責任，並指出證明之方法
    ，即明示其旨，至於修正前刑事訴訟法第163 條第1 項及修
    正後刑事訴訟法第163 條第2 項關於法院調查證據之規定，
    乃指法院應於訴訟當事人舉證之範圍內，依職權或聲請，循
    刑事訴訟法第164 條以下關於證據調查之程序及方法而為調
    查，以將檢察官及其他當事人之舉證轉換為法院之證據認知
    ，究明證據之證據能力與證明力，非謂法院得逾越公正第三
    者地位，代檢察官蒐集證據，否則不啻破壞訴訟三方關係，
    衍生由法院證明被告犯罪，或檢察官與法院協同證明被告犯
    罪等嚴重悖反法治國家原則之結果，影響人民對於法院中立
    客觀之信賴，最高法院87年度臺非字第1 號判決謂：「按法
    院固應依職權調查證據，但並無蒐集證據之義務。刑事訴訟
    法第379 條第10款規定應於審判期日調查之證據而未予調查
    之違法，解釋上應不包括蒐集證據在內，其調查之範圍，以
    審判中案內所存在之一切證據為限，案內所不存在之證據，
    即不能責令法院為發現真實，應依職權從各方面詳加蒐集、
    調查」，暨92年度臺上字第128 號判例謂：「刑事訴訟法第
    161 條已於91年2 月8 日修正公布，修正後同條第1 項規定
    ：檢察官就被告犯罪事實，應負舉證責任，並指出證明之方
    法。因此，檢察官對於起訴之犯罪事實，應負提出證據及說
    服之實質舉證責任。倘其所提出之證據，不足為被告有罪之
    積極證明，或其闡明之證明方法，無從說服法官以形成被告
    有罪之心證，基於無罪推定之原則，自應為被告無罪判決之
    諭知」可供參考。
  (二)公訴意旨認被告己○○、丁○○及戊○○三人涉犯刑法第32
    1 條第1 項第4 款之竊盜罪嫌，無非係以證人即查緝員警乙○○、證人即高雄地政局查緝人員沈洸洋、證人庚○○於檢
    察官偵訊中之證詞，臺灣高雄地方法院檢察署檢察官96年11
    月8 日勘驗筆錄及同年11月23日勘驗筆錄，高雄縣政府聯合
    取締濫採土石小組稽查紀錄、高雄縣大寮鄉地籍圖查詢資料
    、高雄縣大寮鄉○○段376 、377 、773 、774 地號土地建
    物查詢資料及現場查緝照片等為其論據。訊據被告己○○、
    丁○○、戊○○對於本件查獲當時三人均在現場，固均坦認
    不諱，惟均否認有何竊盜犯行，被告己○○辯稱：伊向辛○○承租土地要種植芒果，因為車子無法進出，所以才請挖土
    機並叫被告丁○○購買級配載運前來，要把路填平，並沒有
    挖起訴書所載的坑洞，至於被告戊○○是因為被告丁○○的
    車子好像故障，才請其前來拖車等語；被告丁○○辯稱：伊
    係應被告己○○之要求，駕駛6K-950號砂石車載運級配至現
    場，並沒有盜採砂石，之後因為伊的車故障，才叫被告戊○○前來拖車等語；被告戊○○辯稱：係因為被告丁○○以無
    線電呼叫伊，說車子故障，叫伊去拖車，才會到現場幫忙拖
    車，並沒有盜採砂石等語。經查：
  1.公訴意旨所載位於高雄縣大寮鄉○○段第376 、377 、773
    、774 地號土地上，長約20公尺、寬約7 公尺、深約2 公尺
    之坑洞，於本案查緝當日即96年10月2 日一個星期之前，業
    已開挖完成乙節，業據證人即高雄縣大寮鄉○○段773 號地
    主庚○○於本院審理中證述明確（參本院卷第51頁），並與
    證人即96年10月2 日早上9 時許載運怪手至現場之司機甲○○於本院審理中證稱：96年度偵字第28421 號卷第31頁、第
    33頁、第36頁照片中所示的洞，伊當天早上拖怪手到現場時
    ，就有看到等語互核相符（參本院卷第62頁），是公訴意旨
    所述上開坑洞，於警方及縣府人員查緝當日即96年10月2 日
    前業已存在乙節，自堪認定，則公訴意旨認上開坑洞係因被
    告己○○、丁○○、戊○○三人自96年10月2 日上午10時許
    起，至同日下午1 時30分許為警查獲前，在上開地號土地上
    ，共同竊取土石後所造成乙節，顯實與事實相違，合先敘明
    。
  2.前開地號土地因開挖而留有公訴意旨所載之坑洞，被告己○○、丁○○、戊○○三人在前開地號遭查獲時則扣有挖土機
    、砂石車等機具，雖不免就上開坑洞之造成與被告三人有所
    聯想，惟尚難據此即認上開坑洞係被告三人所開挖，蓋以前
    開地號上之坑洞既係於96年10月2 日前一個星期即已開挖完
    成，又依證人庚○○於本院審理中證稱：於查獲當日（即96
    年10月2 日）之前未曾看過被告己○○、丁○○、戊○○三
    人前往該處挖掘等語（參本院卷第51頁）及證人甲○○於本
    院審理中證稱：當天（即96年10月2 日）伊係第一次載運怪
    手到現場等語，所證均指向被告己○○、丁○○、戊○○三
    人係於96年10月2 日始於該處作業。故被告己○○、丁○○
    、戊○○三人雖於96年10月2 日在前開地號遭查獲並扣有挖
    土機、砂石車等機具，有證人即查緝員警乙○○、證人即高
    雄地政局查緝人員沈洸洋於檢察官偵訊中之證詞及高雄縣政
    府聯合取締濫採土石小組稽查紀錄、高雄縣政府警察局林園
    分局扣押筆錄暨林園分局大寮分駐所扣押物品目錄表各乙份
    可資為證，至多僅能證明被告己○○、丁○○、戊○○三人
    於96年10月2 日當天利用大型機具在現場作業，尚難推認於
    96年10月2 日前一星期，在上開地號盜採砂石致留有上開坑
    洞之行為人即為被告己○○、丁○○、戊○○三人。
  3.被告己○○、丁○○、戊○○三人對於何以在前開地號遭查
    獲，則以前詞置辯，被告己○○所辯並與證人辛○○於本院
    審理中證稱：伊的土地在查獲現場附近，伊跟被告己○○說
    要種芒果並整理地，土地比較不會崩塌，結果被告己○○就
    跟伊說，他要種芒果當作運動，所以伊就給被告己○○種了
    ，當時伊有跟庚○○說人家要來種芒果，要把路整平等語互
    核相符（參本院卷第55頁），且證人辛○○之土地於前開地
    號附近乙節，亦經證人庚○○於本院審理中予以確認（參本
    院卷第56頁），被告己○○、丁○○前開辯述非無所憑。又
    查獲當日所拍攝之照片，被告丁○○所駕駛之車號6K-950號
    砂石車後方，堆放有疑似由砂石車車斗傾卸而下之土石，有
    查緝照片4 幀（參警卷第14頁編號、第17頁編號、偵查
    卷第32頁編號、第33頁編號）及臺灣高雄地方法院檢察
    署96年11月8 日履勘筆錄乙份在卷可參（參偵查卷第58頁、
    第59頁），若被告三人係要竊取土石，理應自前開地號將土
    石挖起後載走，自無可能有傾倒砂石於地上之動作，被告己○○、丁○○所辯要將道路整平等語，非無可採。再公訴人
    於96年11月23日勘驗被告丁○○所有之6K-950號砂石車時，
    雖該車「引擎可以發動、傳動軸沒有損壞」，有勘驗筆錄乙
    份在卷可稽（參偵查卷第115 頁至第117 頁），然觀之被告
    丁○○所駕駛之6K-950號砂石車，於查緝當時，車頭下方已
    安裝好鋼索，有照片乙幀附卷可參（參偵查卷第33頁編號
    照片），顯然該車確有故障之情形，否則自無可能安裝鋼索
    以利拖曳，被告丁○○、黃豐儒前開所辯實為可採。至該車
    實際損壞之處是否為傳動軸，因被告丁○○、戊○○均非汽
    修專業人士，全憑駕駛經驗判斷車輛故障之處，自難僅因其
    等所述之傳動軸沒有損壞，即認其等所辯車輛故障等語為虛
    。末衡以查緝本案當日，現場除前開坑洞外，依卷內資料所
    示，並無其他遭盜採砂石而留下之痕跡，自難認被告三人於
    查獲當日另有盜採砂石之行為。被告三人前開所辯，尚堪採
    信。
  4.綜上所述，就公訴意旨所載之犯罪事實，公訴人所提出之證
    據，及所指出證明之方法，並未達於通常一般之人均不致有
    所懷疑，而得確信其為真實之程度，尚有合理懷疑之存在，
    揆諸首揭判例之意旨，應認不能證明被告己○○、丁○○、
    戊○○三人犯罪，既不能證明被告三人犯罪，自均應為無罪
    之諭知。
據上論斷，應依刑事訴訟法第301條第1項，判決如主文。
本案經檢察官丙○○到庭執行職務。
中    華    民    國    97    年    12    月    25    日
                  刑事第十庭  法  官   林揚奇
以上正本證明與原本無異。
如不服本判決，應於收受送達後10日內向本院提出上訴書狀。
中    華    民    國    97    年    12    月    25    日
                              書記官   何明昌


司法院資訊處製作；財團法人民間司法改革基金會備份。
